【裁判字號】    98,訴,1321
【裁判日期】    981106
【裁判案由】    毒品危害防制條例
【裁判全文】
臺灣高雄地方法院刑事判決              98年度訴字第1321號
公  訴  人  臺灣高雄地方法院檢察署檢察官
被      告  甲○○
上列被告因違反毒品危害防制條例案件，經檢察官提起公訴（98
年度毒偵字第3018號），茲因被告就被訴事實為有罪之陳述，經
告知簡式審判程序意旨，並聽取公訴人及被告之意見後，本院合
議庭裁定由受命法官獨任依簡式審判程序審理，判決如下：
    主  文
甲○○施用第一級毒品，累犯，處有期徒刑陸月，如易科罰金，
以新臺幣壹仟元折算壹日。扣案驗後淨重零點零柒公克之海洛
因壹包含包裝袋、注射針筒貳支沒收銷燬之；扣案橡膠製止血帶
壹條沒收。
    事  實
一、甲○○前因施用第一級、第二級毒品，經本院94年度訴字第
    815 號判處有期徒刑6 月、3 月，應執行有期徒刑8 月確定
    ，於民國94年10月20日入監執行，95年5 月26日期滿出監執
    行完畢。
二、又其前因初犯施用毒品案件，經本院裁定令入勒戒處所施予
    觀察、勒戒，於92年11月27日入所執行，因無繼續施用毒品
    傾向，於92年12月16日出所執行完畢後，已再犯施用毒品，
    經本院上開裁判確定並入監執行完畢而經追訴處罰執行完畢
    。
三、詎其經前開有期徒刑執行完畢後5 年內，仍未澈底戒此惡習
    ，復基於施用第一級毒品之犯意，於98年5 月6 日上午7 時
    許，在其位於高雄市○鎮區○○街7 巷12號之住處內，以皮
    下注射之方式，施用海洛因1 次，嗣為戒除毒癮，於同日晚
    間7 時許，自行前往高雄市政府警察局前鎮分局草衙派出所
    自首並交出其所有之海洛因1 小包（驗後淨重0.037 公克）
    、沾黏海洛因成分之注射針筒2 支及橡膠製止血帶1 條，經
    採尿送驗呈嗎啡即海洛因經人體水解代謝產物陽性反應。
四、案經高雄市政府警察局前鎮分局報告臺灣高雄地方法院檢察
    署檢察官偵查起訴。
    理  由
一、前揭施用第一級毒品海洛因之犯罪事實，業據被告甲○○於
    本院審理時自承不諱，並有扣案白色粉末1 小包、注射針筒
    2 支、橡膠製止血帶1 條在卷：其粉末部分經送高雄市立凱
    旋醫院鑑驗結果，為驗後淨重0.037 公克之海洛因粉末，有
    該院98年6 月9 日高市凱醫驗字第10236 號濫用藥物成品檢
    驗通知書附卷可按；注射針筒2 支經本院囑託正修科技大學
    超微量研究科技中心以氣相層析質譜儀法（GC／MS）等科學
    方法檢驗結果，呈嗎啡即海洛因經人體水解代謝產物之陽性
    反應，有該中心98年10月9 日，編號DR00-0000-000 號檢驗
    報告存卷可按。又其前揭時地經採尿送高雄市立凱旋醫院以
    氣相層析質譜儀法（GC／MS）檢驗結果，亦呈嗎啡即海洛因
    經人體代謝之產物陽性反應，有該院98年5 月21日濫用藥物
    成品檢驗通知書附卷可查，與上開報告均為鑑定機關本於專
    業知識暨以精密儀器測試後所得之結論，自可憑信。被告甲
    ○○自白施用海洛因，堪信與事實相符。
二、按施用第一級、第二級毒品為犯罪行為，毒品危害防制條例
    第10條定有處罰明文。故施用第一級、第二級毒品者，依前
    揭規定本應科以刑罰。惟基於刑事政策，對合於一定條件之
    施用者，則依同條例第20條、第23條之規定，施以觀察、勒
    戒及強制戒治之保安處分。又毒品危害防制條例於92年7 月
    9 日修正公布，自93年1 月9 日施行，其中第20條、第23條
    將施用毒品之刑事處遇程序，區分為「初犯」及「五年內再
    犯」、「五年後再犯」。依其立法理由之說明：「初犯」，
    經觀察、勒戒或強制戒治後，應為不起訴處分或不付審理之
    裁定；經觀察、勒戒或強制戒治執行完畢釋放後，「五年內
    再犯」者，因其再犯率甚高，原實施之觀察、勒戒及強制戒
    治既已無法收其實效，爰依法追訴或裁定交付審理。至於經
    觀察、勒戒或強制戒治執行完畢釋放後，「五年後再犯」者
    ，前所實施之觀察、勒戒或強制戒治已足以遮斷其施用毒品
    之毒癮，為期自新及協助其斷除毒癮，仍適用「初犯」規定
    ，先經觀察、勒戒或強制戒治之程序。從而依修正後之規定
    ，僅限於「初犯」及「五年後再犯」2 種情形，始應先經觀
    察、勒戒或強制戒治程序。倘被告於五年內已再犯，經依法
    追訴處罰，縱其第三次（或第三次以上）再度施用毒品之時
    間，在初犯經觀察、勒戒或強制戒治執行完畢釋放五年以後
    ，已不合於「五年後再犯」之規定，且因已於「五年內再犯
    」，顯見其再犯率甚高，原實施觀察、勒戒或強制戒治，已
    無法收其實效，即應依該條例第10條處罰，最高法院97年度
    第5 次刑庭會議決議參照。
三、被告甲○○前因初犯施用毒品案件，經本院裁定令入勒戒處
    所施予觀察、勒戒，於92年11月27日入所執行，因無繼續施
    用毒品傾向，於92年12月16日出所執行完畢後，已因施用第
    一級、第二級毒品，經本院94年度訴字第815 號判處有期徒
    刑6 月、3 月，應執行有期徒刑8 月確定，於94年10月20日
    入監執行，95年5 月26日期滿出監執行完畢，有臺灣高等法
    院被告前案紀錄表、臺灣高雄地方法院檢察署刑案資料查註
    紀錄表、全國施用毒品案件紀錄表、受觀察勒戒人毒品及前
    科紀錄簡列表各1 份在卷可按，其經觀察、勒戒執行完畢，
    5 年內已經再犯施用毒品而經追訴處罰，則本件施用第一級
    毒品海洛因之犯罪事證已臻明確，應依法論科。
四、按海洛因為毒品危害防制條例第2 條第2 項第1 款規定之第
    一級毒品，除法律另有規定者外，不得持有、施用。核被告
    甲○○所為，係犯毒品危害防制條例第10條第1 項之施用第
    一級毒品罪。其因施用而持有海洛因之低度行為，應為施用
    之高度行為所吸收，不另論罪。又被告甲○○因施用第一級
    、第二級毒品，經本院94年度訴字第815 號判處有期徒刑6
    月、3 月，應執行有期徒刑8 月確定，於94年10月20日入監
    執行，95年5 月26日期滿出監執行完畢，有臺灣高等法院被
    告前案紀錄表及臺灣高雄地方法院檢察署刑案資料查註紀錄
    表各1 份在卷可按，其5 年之內再因故意犯有期徒刑以上刑
    之本罪，為累犯，應依法加重其刑。又被告為前揭犯行後，
    於犯罪經發覺前向警員自首並接受裁判，依刑法第62條前段
    規定減輕其刑。其兼有刑之加重及減輕事由，依法先加後減
    。
五、爰審酌被告甲○○之年齡、品行、智識能力、犯罪手段、行
    為對法益造成侵害之程度，其為70年5 月2 日出生、受有國
    中肄業教育程度、業工之人，本件犯罪時年28歲，有警詢年
    籍等資料附卷可參，並據其在本院審理時自陳在卷，正值青
    壯，茲就其施用毒品之犯罪類型，雖有認為僅屬自戕行為，
    並未涉侵害他人法益者，惟姑不論此見與我國現行刑事立法
    除就行為人藉自殘行為達到其他侵害國家、社會法益結果之
    目的，而在相關特別立法如妨害兵役治罪條例等特別法中定
    以處罰之規定外，向不加罰於單純自殘，甚或自殺行為所表
    彰之規範體系價值觀念相左，況毒品危害防制條例第10條所
    規定對施用毒品行為之處罰，其法定刑猶相當，或更甚（如
    施用第一級毒品罪）於刑法中關於故意「傷害他人」規定罪
    責，舉輕明重，足徵其規範保護之法益，原不在該「自戕」
    行為本身所造成行為人個人身體健康之有形侵害。蓋民主法
    治國家之所異於獨裁、集權社會，其國家政策、社會發展，
    均取決於以全體公民個人意志累積形成之群體意志，凡公民
    不分性別、學歷、職業、貧富、愚智，任由鴻儒碩彥至販夫
    走卒，其個人意志之表現就群體意志決定之形成，均屬等值
    ，直接影響國家、社會整體之命運，至關重要，則個人基於
    自主、健全意思所表現之公民意志，不分良窳，均應尊重，
    然若有藉不正手段影響他人或自陷個人健全自主意志不能正
    常形成、表現者，不僅直接侵蝕公民群體意志形成之基礎，
    迫令其他自重慎行大眾均須承受建立在該不健全基礎形成之
    公共政策、社會生活品質之結果，對於國家、社會法益及人
    民全體利益，猶已構成危害，是如投票受賄罪所規範者，即
    在禁止公民匯集個人自主意志以形成群體意志之過程受不當
    影響及控制，即為適例。今毒品除可對個人身體健康造成有
    形傷害外，就人之身體及精神形成高度成癮性及依賴性，猶
    足以抑制個人表現其本於心性能力所為自主意志之決定，並
    進而造成群體意志表現遭不當扭曲之危險，直接影響國家、
    社會之發展，侵害至鉅，斷非僅止於個人健康之危害，茲考
    量本件查獲毒品、器具之數量，及其犯罪後態度等一切情狀
    ，量處如主文所示之刑，並諭知易科罰金之折算標準，以資
    儆懲。
六、沒收部分：
  (一)扣案驗後淨重0.037 公克之海洛因粉末為查獲之毒品，其包
    裝袋因盛裝毒品而為該成分所沾黏，無法析離，此觀卷附法
    務部調查局93年3 月19日調科壹字第09300113060 號函文意
    旨自明，應與所盛裝、沾黏之毒品併同處分，依毒品危害防
    制條例第18條第1 項前段，沒收銷燬之。
  (二)又扣案注射針筒2 支因被告甲○○持以供施用毒品犯罪使用
    而為其成分所沾黏，依前開函文意旨，顯已析離不易，應與
    所沾黏之毒品併同處分，依毒品危害防制條例第18條第1 項
    前段，沒收銷燬之。
  (三)另扣案橡膠製止血帶1 條為被告甲○○所有並供前開犯罪使
    用之物，業據其自承在卷，應依刑法第38條第1 項第2 款規
    定宣告沒收。
據上論斷，應依刑事訴訟法第273 條之1 第1 項、第299 條第1
項前段，毒品危害防制條例第10條第1 項、第18條第1 項前段，
刑法第11條、第47條第1 項、第62條前段、第41條第1 項前段、
第38條第1 項第2 款，判決如主文。
本案經檢察官李茂增到庭執行職務
中    華    民    國    98    年    11    月    6     日
                  刑事第十九庭    法  官  陳松檀
以上正本證明與原本無異。
如不服本判決應於收受本判決送達後10日內向本院提出上訴書狀
，其未敘述上訴理由者，並得於提起上訴後10日內向本院補提理
由書狀（均須按他造當事人之人數附繕本）「切勿逕送上級法院
」
中    華    民    國    98    年    11    月    6     日
                                  書記官  彭帥雄
附錄本件判決引用之法條：
毒品危害防制條例第10條第1項
施用第一級毒品者，處6 月以上5 年以下有期徒刑。


司法院資訊處製作；財團法人民間司法改革基金會備份。
